臺灣桃園地方法院民事裁定　　　　　　　 99年度抗字第147號
抗　告　人　葉福春
相　對　人　傅彥霖原名：傅榮.
上列抗告人因與相對人間聲請拍賣抵押物事件，對於民國99年8
月317 日本院簡易庭99年度司拍字第572 號第一審裁定，提起抗
告，本院裁定如下：
    主  文
原裁定廢棄。
相對人所有坐落桃園縣楊梅鎮○○段495 地號土地（地目：田，
面積：七十六點八六平方公尺，權利範圍：全部）准予拍賣。
聲請及抗告程序費用新臺幣參仟元均由相對人負擔。
    理  由
一、本件抗告意旨略以：抗告人聲請狀中已提出他項權利證明書
    、土地登記申請書、抵押權設定契約書、最新土地登記謄本
    重測前土地登記謄本及載明相對人簽收之支票存根4 紙為憑
    ，並於原審通知補正後，於99年7 月19日提出補正狀附上不
    動產附表1 紙，另說明上開支票業經兌領，抗告人無法向銀
    行取得證明，如法院認有必要請法院函查之。原審竟以抗告
    人逾期未補正，而駁回聲請，裁定理由矛盾。且抗告人與相
    對人間抵押借款之一貫方式均未另立借據，另案中抗告人以
    以交付相對人之支票票根為證，業經本院90年度執字第6202
    號強制執行案件依法執行並獲分配結案。請求廢棄原裁定，
    並准予拍賣相對人所有之不動產。
二、按抵押權人於債權已屆清償期而未受清償者，得聲請法院拍
    賣抵押物，就其賣得價金而受清償，民法第873 條定有明文
    。上開規定亦為最高限額抵押權所準用，此為同法第881 條
    之17所明定。
三、原審以抗告人經裁定命補正抵押權所從屬之債權證明文件，
    抗告人逾期未補正而駁回抗告人之聲請，固非無見。然查：
  (一)按聲請拍賣抵押物為非訟事件，祇須其抵押權已經依法登記
    ，且債權已屆清償期而未受清償，法院即應為准許拍賣之裁
    定。至於為拍賣程序基礎之私法上權利有瑕疵時，應由爭執
    其權利之人提起訴訟，以資救濟。又最高限額抵押，抵押權
    成立時，可不必先有債權存在，縱經登記抵押權，因未登記
    已有被擔保之債權存在，如債務人或抵押人否認先已有債權
    存在，或於抵押權成立後，曾有債權發生，而從抵押權人提
    出之其他文件為形式上之審查，又不能明瞭是否有債權存在
    時，法院始無由准許拍賣抵押物（最高法院49年台抗字第24
    4 號、71年台抗字第306 號判例參照）。參以最高限額抵押
    權人聲請拍賣抵押物事件，法院於裁定前，就抵押權所擔保
    之債權額，應使債務人有陳述意見之機會，非訟事件法第74
    條定有明文，而該條之立法意旨揭示：最高限額抵押權雖曾
    經地政機關辦理登記，惟其債權額未確定，故於聲請拍賣抵
    押物程序易生爭執，為兼顧債權人及債務人雙方之權益，法
    院於裁定前，亦應使債務人就所擔保之「現存」債權額有陳
    述意見之機會，爰增訂本條。綜合上開說明，非訟事件法第
    74條所規定「使債務人就債權額陳述意見之機會」，不啻為
    認定債權額是否存在之證據方法之一，因此，除由聲請人所
    提事證為形式上審查外，經法院踐行上開「通知債權人表示
    意見」之程序，債權人逾期未表示意見，亦堪認定聲請人所
    稱之債權存在，倘此等債權已屆清償期而未受清償時，法院
    應准許債權人拍賣抵押物之聲請。
  (二)抗告人主張相對人提供坐落桃園縣楊梅鎮○○段495 地號土
    地（地目：田，面積：七十六點八六平方公尺，權利範圍：
    全部）為抗告人設定新台幣500 萬元最高限額抵押權，業據
    其提出他項權利證明書、抵押權設定契約書、系爭土地之登
    記第二類謄本及載有受款人為相對人之支票票根為證。又相
    對人經查已遷出國外，有戶籍謄本在卷為憑，本院經抗告人
    聲請，准予將通知相對人於收受通知之10日內就債權額表示
    意見之通知書向國外為公示送達，經於99年12月27日發生合
    法送達效力，惟相對人逾期未表示意見，依上開說明，應認
    抗告人所主張之債權可以採信，抗告人本件聲請拍賣抵押物
    為有理由，應予准許。原審駁回抗告人之聲請，尚有未洽，
    應予廢棄。
四、據上論結，本件抗告為有理由，依非訟事件法第46條、第21
    條第2 項、民事訴訟法第492 條、第78條，裁定如主文。
中    華    民    國   100    年    2     月    8    日
            民事第二庭   審判長法  官  劉克聖
                               法  官  卓立婷
                               法  官  袁雪華
以上正本係照原本作成。
本裁定除以適用法規顯有錯誤為理由，並經本院許可外，不得再
抗告。如提起再抗告，應於收受後10日內，向本院提出再抗告狀
，並繳納再抗告費新臺幣1,000 元。
中    華    民    國   100    年    2     月    8    日
                               書記官  劉霜潔